【裁判字號】    95,訴緝,14
【裁判日期】    951013
【裁判案由】    違反臺灣地區與大陸地區人民關係條例等
【裁判全文】
臺灣花蓮地方法院刑事判決              95年度訴緝字第14號
公  訴  人  臺灣花蓮地方法院檢察署檢察官
被      告  戊○○
                    現另案於臺灣花蓮監獄花蓮分監執行
上列被告因違反臺灣地區與大陸地區人民關係條例等案件，經檢
察官提起公訴（94年度偵字第2738號），本院判決如下：
    主  文
戊○○無罪。
    理  由
一、被告戊○○與李新金（業經本院判決）、丙○○（業經本院
    判決）、甲○○、丁○○ (另案經本院審理中）均係台灣地
    區人民，明知大陸地區人民非經主管機關許可，不得進入臺
    灣地區，且不得使大陸地區人民非法進入臺灣地區，並明知
    大陸地區人民余新英、余小珍擬自大陸地區以假結婚之方式
    來台工作生活，實際並無結婚之真意，竟共同基於行使使公
    務員登載不實之文書，暨使余新英、余小珍非法進入臺灣地
    區之犯意聯絡，擬以假結婚方式使余新英、余小珍進入臺灣
    地區打工。由甲○○、丁○○共同以每一個人頭新台幣 (下
    同)5000 元之代價，委由戊○○找人到大陸假結婚，李新金
    、丙○○2 人為貪圖甲○○、丁○○免費招待至大陸地區旅
    遊，遂透過戊○○允以和大陸人士假結婚。李新金與余新英
    、丙○○與余小珍均於民國92年9月2日在大陸虛偽登記結婚
    ，藉以取得大陸地區所製作之結婚證。李新金、丙○○返臺
    後旋持前開結婚證書向財團法人海峽交流基金會（下稱海基
    會）辦理認證證明，李新金、丙○○先後於同年10月7 日、
    同年10月9 日日持上開結婚公證書及海基會出具之證明，前
    往花蓮縣花蓮市戶政事務所填具結婚登記，申請書辦理結婚
    登記，使該戶政事務所承辦戶籍登記之公務員在形式審查後
    ，將此李新金與余新英、丙○○與余小珍結婚之不實事項登
    載於其職務上所掌管之戶籍登記簿之公文書，並據以核發戶
    籍謄本，足以生損害於戶政機關對於戶政資料管理之正確性
    。李新金、丙○○於辦妥上開不實之結婚登記後，即以申請
    大陸地區人民配偶余新英、余小珍來臺探親為名，持已填妥
    之「大陸地區人民進入臺灣地區旅行申請書」及上開公務員
    登載不實之戶籍謄本之公文書等資料，向內政部警政署入出
    境管理局申請大陸地區人民余新英、余小珍以探親名義入境
    臺灣地區而行使之，使內政部警政署入出境管理局承辦之公
    務員為實質審查後，核准發給大陸地區人民中華民國台灣地
    區旅行證，足以生損害於內政部警政署入出境管理局核發中
    華民國台灣地區旅行證之正確性，余新英、余小珍均持旅行
    證，於93年2月2日進入臺灣地區，嗣經警查獲而得知上情，
    因認被告戊○○涉係共犯刑法第216條、第214條之行使明知
    為不實之事項而使公務員登載於職務上所掌公文書罪及臺灣
    地區與大陸地區人民關係條例第79條第1 項之違反不得使大
    陸地區人民非法進入臺灣地區規定罪嫌云云。
二、按犯罪事實應依證據認定之，無證據不得認定犯罪事實；不
    能證明被告犯罪者，應諭知無罪之判決，刑事訴訟法第 154
    條第2 項及第301條第1項分別定有明文。次按認定不利於被
    告之事實，須依積極證據，苟積極證據不足為不利於被告事
    實之認定時，即應為有利於被告之認定，更不必有何有利之
    證據。
三、本案公訴人認被告戊○○涉有上開犯行，主要係以證人即同
    案被告李新金於警詢、偵訊時之供述、證人甲○○、丁○○
    於警詢、偵訊時之證述及卷附李新金、丙○○之戶籍謄本、
    結婚公證書影本、余新英、余小珍之大陸地區人民進入臺灣
    地區旅行證申請書影本與李新金、丙○○、余新英、余小珍
    之入出境查詢資料等為主要論據，訊據被告戊○○堅決否認
    有介紹李新金、丙○○2 人與甲○○、丁○○至大陸地區與
    大陸地區女子余新英、余小珍2 人假結婚以使渠等非法入境
    臺灣等情，辯稱：伊不認識李新金與丙○○2 人，對於其等
    至大陸地區假結婚一事不知情等語。
四、經查，同案被告李新金、丙○○確實於92年9 月間，經甲○○、丁○○等人以新台幣（下同）3 萬元不等並免費招待至
    大陸地區旅遊之代價，應允為與大陸地區女子假結婚之人頭
    ，並在渠等安排下，搭機至大陸地區福建省，分別與大陸地
    區女子余新英、余小珍假結婚，並在大陸地區辦理公證結婚
    登記後，再由李新金、丙○○於返臺後，持結婚公證書，前
    往花蓮縣花蓮市戶政事務所辦理結婚登記，再向內政部警政
    署入出境管理局申請余新英、余小珍來台，余新英、余小珍
    並於93年2 月間非法入境臺灣地區等情，固據同案被告李新
    金於警詢、偵查及本院自白不諱、同案被告丙○○於本院自
    白不諱，核與證人甲○○、丁○○於警詢、偵查中之證述大
    致相符，並有卷附李新金、丙○○之戶籍謄本、結婚公證書
    影本、余新英、余小珍之大陸地區人民進入臺灣地區旅行證
    申請書影本與李新金、丙○○、余新英、余小珍之入出境查
    詢資料等為據，且同案被告李新金、丙○○2 人所涉上開共
    同違反不得使大陸地區人民非法進入臺灣地區等犯行，亦分
    別業經本院以95年度訴字第165 號及本案判處有期徒刑1年1
    月（緩刑5 年）及1年2月在案，有本院上開判決書在卷可稽
    ，堪認為事實。但查，同案被告李新金於警詢、偵查中均係
    供稱：伊係透過趙金龍介紹認識甲○○，甲○○詢問其是否
    願意當假結婚人頭一事，事後有關假結婚事宜均係由甲○○
    安排等語，復於本院訊問時，仍同上開供述，均未提及本案
    係由被告戊○○介紹認識；另同案被告丙○○於偵查中均未
    到庭，亦無相關警詢筆錄，而其於本院訊問時則係供稱伊係
    上網認識甲○○，由其介紹假結婚並安排相關事宜，並不認
    識被告戊○○等語，可證同案被告李新金、丙○○2 人與被
    告戊○○並無認識，且2 人至大陸地區與余新英、余小珍假
    結婚，均非透過戊○○介紹甲○○甚明；另證人甲○○、丁○○雖於警詢、偵查中曾證稱被告戊○○於92年間有介紹趙
    傳姓等男子與渠等認識後，事後甲○○有安排趙傳姓至大陸
    地區與大陸女子陳賽金假結婚使陳賽金非法入境臺灣一節，
    惟渠等2人均未曾提及被告戊○○有介紹李新金、丙○○2人
    與渠等為假結婚人頭等情，而質諸證人甲○○於本院亦具結
    證稱：李新金、丙○○是2 人自己來說要與大陸地區女子結
    婚，並非被告戊○○介紹，戊○○係介紹趙傳姓之人至大陸
    地區與大陸地區女子結婚等情，亦與被告戊○○上開所辯大
    致相符，足證本案李新金、丙○○2 人至大陸地區與大陸地
    區女子余新英、余小珍2 人假結婚，使渠等女子非法來台一
    事，並非透過戊○○介紹，與被告戊○○無涉，故被告戊○○所辯，應屬事實，堪可採信。是本案查無其他證據足認戊○○有與李新金、丙○○、甲○○、丁○○等人共犯上開違
    反不得使大陸地區人民非法進入臺灣地區等犯行，本案既不
    能證明被告戊○○犯罪，自應為無罪判決之諭知。
五、至公訴檢察官雖於本案審理時另擴張被告犯罪事實略如下：
    被告戊○○基於概括之犯意，於92年間介紹趙傳姓與甲○○
    、丁○○為假結婚人頭，再由甲○○、丁○○2 人安排趙傳
    姓至大陸地區與大陸地區女子陳賽金假結婚，使陳賽金非法
    入境臺灣等情，涉違反臺灣地區與大陸地區人民關係條例第
    79 條第1項之違反不得使大陸地區人民非法進入臺灣地區規
    定罪嫌云云。並認上開擴張犯罪事實與本案起訴之犯罪事實
    有連續犯之裁判上一罪關係，聲請併案審理。惟查，本案被
    告被訴違反臺灣地區與大陸地區人民關係條例等罪部分因不
    能證明被告犯罪而經本院諭知無罪判決，則聲請併辦之擴張
    事實即與本案起訴之犯罪事實無何裁判上一罪關係，非起訴
    效力所及，本院無從併予審理，應由檢察官另行依法處理，
    附此敘明。
據上論斷，應依刑事訴訟法第301條第1項，判決如主文。
本案經檢察官乙○○到庭執行職務。
中    華    民    國    95    年    10    月    13    日
                        臺灣花蓮地方法院刑事第三庭
                              審判長法  官  鄭培麗
                                    法  官  楊仲農
                                    法  官  張嘉芬
上列正本證明與原本無異。
如對本判決不服，應於送達後10日內，向本院提出上訴狀。（應
抄附繕本）
                                    書記官  陳雅君
中    華    民    國    95    年    10    月    17    日


司法院資訊處製作；財團法人民間司法改革基金會備份。
